【裁判字號】    92,台非,243
【裁判日期】    920710
【裁判案由】    賭博
【裁判全文】
最高法院刑事判決                                九十二年度台非字第二四三號
    上  訴  人  最高法院檢察署檢察總長
    被      告  乙○○
                丙○○
                甲○○
右上訴人因被告等賭博案件，對於台灣高等法院高雄分院中華民國九十一年九月十七
日第二審確定判決（九十一年度上易字第六八九號，起訴案號：台灣高雄地方法院檢
察署八十八年度偵字第一一八七○號），認為部分違法，提起非常上訴，本院判決如
左：
    主  文
上訴駁回。
    理  由
非常上訴理由稱：「一按科刑判決所認定之事實，與所採之證據，不相適用（諒係適
合之誤），即屬證據上理由矛盾，其判決當然為違背法令，刑事訴訟法所認定犯罪事
實之證據，係指足以證明被告確有犯罪行為之積極證據而言，該項證據必須適合於被
告犯罪事實之認定，始得採為斷罪之資料（最高法院六十九年臺上字第四九一三號判
例要旨參照）。二原確定判決有認定犯罪事實與所採證不相適合之證據上理由矛盾及
判決不備理由之違背法令：(一)原確定判決認定之犯罪事實理由謂：『電話號碼（０七
）0000000、0000000、0000000、0000000、0000
000等電話係乙○○等人所申設，且高雄市○○區○○街十二巷一號申請之電話線
為二十一線、田單街二十六號為十七線、大公路一二一巷九號為十線、五福四路八十
六號為八線，乙○○等人為上開電話線之租用人，有中華電信股份有限公司南區分公
司傳真予檢察官之電話租用人姓名及裝機地址表可稽，又上開各處所經現場勘驗結果
，透過田單街二十六號二樓，大公路一二一巷九號之數位式電話交換機，置於各處之
電話切換器及上開各處互相以電話電纜連接，五福四路八十六號則以六十四Ｋ數位專
線與大公路一二一巷九號連接，前開電話線路可互相切換』，其所用之證據為，勘驗
筆錄、照片為據，進而認定被告確有將上開電話線路相互利用並經營六合彩賭局之行
為，且以上開電話及其通訊監察內容監聽譯文等證物作為認定被告犯罪之證據。惟查
：1.前開電話線路相互間並未全部相連接，原判決認定以上開各處經現場勘驗結果，
上開各處均置有電話切換器，且互相以電話電纜線連接，五福四路八十六號則以六十
四Ｋ位專線連接，並以勘驗筆錄及勘驗照片為據，惟偵查卷八十八年三月四日勘驗筆
錄僅於第九點記載『數位式交換機線箱內有四個切換開關』等語（指大公路一二一巷
九號住所），核與勘驗照片亦僅大公路一二一巷九號設有切換器相符，其他處所則無
設有電話切換器之相關記載，另依勘驗筆錄記載，電話路線有相連接者，僅田單街二
十六號與田單街十二巷四號，田單街二十六號與大公路一二一巷九號，其他處所則無
電話電纜線相連接之相關記載，此參酌勘驗筆錄第四點記載：『田單街二十六號後壁
有條管通往五樓跨越十號沿巷道接到田單街十二巷四號』。及第十五點記載：『另在
田單街二十六號牆上發現電話線一箱，其中有五條電纜線，其中一條到二樓，另三條
往牆上走到頂樓五樓，上五樓頂樓發現該三條電纜一條較粗的跨越十號頂樓，另二條
細的往陽台通往田單街二十六號大門樓下，經到水塔上檢視該粗線跨十號頂樓往水塔
上牽，再從九號、十號間接到二樓穿越陽台地上到九號後門走道天花板電話線箱內…
…』可明，雖勘驗筆錄第十一點記載：『到十號後門牆壁邊靠路燈有一條ＰＶ管從地
面穿出十號後門牆壁通往田單街十二巷一號』，原判決據以認定大公路一二一巷九號
與田單街十二巷一號相連接，惟參酌勘驗筆錄第七、八、九點有關勘驗大公路一二一
巷九號處所之記載，勘驗筆錄上並無大公路一二一巷九號與大公路一二一巷十號有電
話電纜相連接之記載，顯見，上開勘驗筆錄第十一點所載十號後門牆壁邊靠近路燈有
一條ＰＶ管從地面穿出，該地面穿出之ＰＶ管線並非來自大公路一二一巷九號，亦即
大公路一二一巷九號與田單街十二巷一號之電話電纜並未相連接；參上事證，原判決
認定事實謂：上開各處均置有電話切換器，及上開各處互相以電話電纜線連接，尤其
大公路一二一巷九號與田單街十二巷一號有相連接云云，核與其所採之證據，即勘驗
筆錄及勘驗照片所示不相符，再依據勘驗筆錄第十六點記載：『今日勘驗從田單街二
十六號開始經田單街十二巷四號到大公路一二一巷九號再到田單街十二巷一號再到大
公路一二一巷九號電話箱為止』等語，可知當日履勘處所僅止於上開處所，未及於高
雄市鹽埕區○○○路八十六號，亦無高雄市鹽埕區○○○路八十六號以六十四Ｋ數位
專線與大公路一二一巷九號連接之相關記載，則原確定判決認定：五福四路八十六號
以六十四Ｋ數位專線與大公路一二一巷九號連接等事實，顯與所採之證據即勘驗筆錄
、勘驗照片不符。原確定判決以上開各處所均置有電話切換器且相互以電話電纜線連
接，五福四路八十六號以六十四Ｋ數位專線與大公路一二一巷九號連接，據以認定被
告有利用上開電話線路經營六合彩，其所認定之犯罪事實顯與所採證據不相符合，依
前開說明，其判決自屬違背法令。2.原確定判決認定被告等有使用『0000000
』、『0000000』、『0000000』（諒係0000000之誤）之電話
為簽賭之工具，並以監聽譯文採為有罪之證據。經核對譯文上開三支電話，並無簽賭
之對話，則其認定之犯罪事實與所採證據，顯不相適合，自屬違背法令。3.原確定判
決認為被告等利用上開電話為工具，經營六合彩，並以上開電話及監聽譯文為證據，
然從監聽譯文內容觀之，並無乙○○、丙○○有關簽賭六合彩之對話，原判決第九頁
『0000000』號電話之監聽資料，只是金錢調度、領錢、匯款而已，與六合彩
毫無關聯。『0000000』也只表示要開會而已，原確定判決以上開電話及監聽
資料為證據，認定被告丙○○擔任六合彩之付款收款工具，其認定事實與所採用證據
，亦不相適合，更屬違背法令。4.被告乙○○部分，原判決理由謂：『000000
0』電話中，有劉董與他人通話之紀錄，劉董即乙○○，然監聽譯文中，只是普通寒
喧對話而已，並無任何有關簽賭六合彩之相關對話。原判決引用上開監聽譯文作為被
告乙○○之有罪證據，認定事實與所採證據，並不相適合，亦屬違背法令。(二)原確定
判決另以：『……聚集來自高雄市、高雄縣及屏東縣等地區不特定之組頭或柱仔腳以
傳真或電話之方式簽注號碼而賭博財物』、『經檢警長達半年之佈線監聽並因而查獲
屏東及高雄縣市等地之組頭或柱仔腳，而認時機成熟，遂對高雄市○○區○○街十二
巷一號、高雄市○○區○○街二十六號、高雄市○○區○○路一二一巷九號及高雄市
鹽埕區○○○路八十六號等處所實施搜索，而在高雄市○○區○○路一二一巷九號處
扣得其等所有之電話機三十八台及電腦主機三十三台、電腦螢幕二十二台、印表機八
台、監視用攝影機四台、監視器一台、數位式電話交換機一台及答錄機七台等物，另
在高雄市○○區○○街二十六號處扣得答錄機十台』，因而認定：被告等經營俗稱『
六合彩』賭局，嚴重危害社會經濟秩序與道德風俗，且僱用工作人員多人，柱仔腳遍
及高雄市、高雄縣、屏東縣等地，顯見其等經營規模龐大，惡性非輕，影響社會風氣
至鉅云云。惟查本案並未查扣任何簽注單、帳冊，亦未查獲任何組頭或柱仔腳：1.本
案檢察官曾於（民國）八十七年八月間起對於前揭處所電話實施監察通訊，並於八十
七年十月間起續對前揭處所實施多達五次之大規模搜索，最後於八十八年二月二十三
日下午二時三十分許，在大公路一二一巷九號扣得電話機三十八台及電腦主機三十三
台、電腦螢幕二十二台、印表機八台、監視用攝影機四台、監視器一台、數位式電話
交換機一台及答錄機七台，另在田單街二十六號扣得答錄機十台等物，惟本案並未扣
得簽賭六合彩賭局所用之簽注單、帳冊等物，甚至連原確定判決所認定被告等『以傳
真之方式簽注號碼而賭博財物』所使用之傳真機亦未扣案，且所謂僱用工作人員多人
？實係何人？柱仔腳到底有多少人？所謂『遍及高雄縣市及屏東縣』，『遍及』二字
如以高屏轄區之大，非上百人，何以能稱『遍及』？然本案僅查到簽賭的有張同榮、
張黃月靜、王麗香、郭項光、蘇麗卿、楊永清、陳宜環而已，而這些人又供稱不認識
被告等。則原判決在毫無柱仔腳及組頭之證據，又無任何帳冊、簽單為憑，憑空認定
規模龐大，惡性非輕云云，則原確定判決認定事實與卷存證據顯然不相適合，其判決
當然為違背法令。2.次查本案扣案之電腦主機三十三台、電腦螢幕二十二台、印表機
八台、監視用攝影機四台、監視器一台、數位式電話交換機一台、答錄機十七台等物
，業經原確定判決認定與經營六合彩賭局無關，並經發回在案，其中數位式電話交換
機一台既與經營六合彩無關，惟原確定判決竟認定：『被告將上開電話線路相互利用
經營六合彩』云云，原確定判決顯有證據上理由矛盾之違背法令。三案經確定，爰依
刑事訴訟法第四百四十一條、第四百四十三條提起非常上訴，以資糾正。」等語。
本院按：非常上訴旨在糾正法律上之錯誤，藉以統一法令之適用，不涉及事實認定問
題，故非常上訴審應以原判決確定之事實為基礎，僅就原判決所認定之犯罪事實，審
核適用法令有無違誤，如依原判決所確認之事實及卷內證據資料觀之，其適用法則並
無違誤，即難指為違法。又事實之認定，乃屬事實審法院之職權，非常上訴審無從審
酌，倘非常上訴理由係對卷宗內同一證據資料之判斷持與原判決不同之評價，而憑持
己見認為原判決認定事實不當或與證據法則有違，即係對於事實審法院證據取捨裁量
權行使之當否所為之任意指摘，自與非常上訴審係以統一法令適用之本旨不合。一、
關於非常上訴理由二(一)之1.至4.部分：1.依據卷內資料，檢察官於八十八年三月四日
勘驗高雄市○○區○○街十二巷一號、四號、田單街二十六號，及鹽埕區○○路一二
一巷二號、九號等處所。田單街二十六號設有數位交換機、配線箱，其電話線箱共有
五十條線路；另大公路一二一巷九號設有數位交換機、切換開關等。當日勘驗之線路
係從田單街二十六號開始，沿田單街十二巷四號到大公路一二一巷九號，再經田單街
十二巷一號至大公路一二一巷二號，亦即電話線路係沿上開地址聯結，有勘驗筆錄及
現場照片可查（見偵查卷第五九三至六一六頁）。而勘驗大公路一二一巷九號時，發
現有「一支ＰＶ管從地面穿出，沿十號後門牆壁，通往田單街十二巷一號」，亦有勘
驗筆錄之記載可考（見偵查卷第五九四至五九五頁，勘驗情形、）。又設於高雄
市鹽埕區○○○路八十六號之「六十四Ｋ」數位專線，係以另一共犯李奉勳名義向電
信公司申請租用，申請人地址為高雄市○○區○○路一二一巷九號，裝機地點為高雄
市鹽埕區○○○路八十六號，有中華電信股份有限公司數據通信分公司八十七年十月
十四日數南字第八七Ｃ九六○○三一七號函及其檢送之申請資料附卷可憑（見偵查卷
第九十一至九十三頁）。而檢察官於八十八年三月四日勘驗高雄市○○區○○路一二
一巷九號現場時，亦發現有數位交換機之聯結線，有勘驗筆錄可查（見偵查卷第五九
四頁背面）。2.第「0000000」號等電話，經實施監聽結果，確有關於「賭博
」等相關事項之交談，除有監聽錄音帶一百三十四捲可資佐證外（見偵查卷第七八○
頁贓證物品清單），原判決並已引用其中部分對話之內容（見原判決第十至十六面）
。3.第「0000000」號（裝機地點高雄市鹽埕區○○○路八十六號）、「00
00000」號電話（裝機地點高雄市○○區○○街十二巷一號），經實施監聽結果
，錄得有關丙○○為該賭場負責收、付帳款，調度賭金及通知參與開會之事項。第「
0000000」號電話（裝機地點高雄市○○區○○街十二巷一號），則得有關該
賭場負責人為乙○○（即劉董）之相關對話。原判決已引用監聽對話之內容，並說明
其所憑之依據（見原判決第八至十六面）。4.第「0000000」號電話，已錄得
「三星下一百，……四星三十，……第一柱○六，……第二柱○九，……第三柱二三
、四三，……第四柱二四、三四，……第五柱二五、三五，……第六柱○八、一八」
等內容，原判決亦已引用其監聽對話之內容，並說明所憑之依據（見原判決第十二至
十四面）。非常上訴意旨憑持己見，認為：1.相關電話線路並未全部相連接。另大公
路一二一巷九號與田單街十二巷一號之電話線；及五福四路八十六號之「六十四Ｋ」
數位專線與大公路一二一巷九號之間，亦均未相連接。2.第「0000000」號等
三具電話，並無簽賭之對話。3.第「0000000」、「0000000」號電話
，亦無乙○○、丙○○有關簽賭六合彩之對話。4.第「0000000」號電話，僅
係寒喧之語云云。均係對於卷宗內同一證據資料之判斷持與原判決不同之評價，而憑
持己見認為原判決認定事實不當或與證據法則有違，即係對於事實審法院證據取捨裁
量權行使之當否所為之任意指摘，自與非常上訴審係以統一法令適用之本旨不合。二
、關於非常上訴理由二(二)之1.2.部分：1.原判決以檢察官於八十八年二月二十三日下
午，指揮警方搜索高雄市○○區○○街十二巷一號、田單街二十六號、高雄市○○區
○○路一二一巷九號及高雄市鹽埕區○○○路八十六號等處，已在大公路一二一巷九
號扣得電腦主機三十三台、電腦螢幕二十二台、印表機八台、電話機三十八台、監視
用攝影機四台、監視器一台、數位式電話交換機一台及答錄機七台；另在田單街二十
六號扣得答錄機十台，有搜索扣押證明筆錄、扣押物品清單可資證明。惟被告等已從
電話中（見電話錄音內容），得知其樁腳（柱仔腳）自八十七年十一月間起，即陸續
被查獲，故於檢警搜索前，已將其餘證物隱匿，致該次搜索未扣得簽注單、傳真機及
帳冊，亦合於常理；但此情形，並不影響原審依憑其餘證據，所為本案基本犯行之認
定（見原判決第十六至十七面，理由二之(五)）。又原判決事實認定：被告等僱用綽號
「國良」、「馮明」、「潘仔」、「明華」、「貝兒」、「芬仔」、「崇偉」、「朱
小姐」者等人負責接聽電話及整理牌支之工作，供來自高雄縣、市及屏東縣等地區之
組頭或柱仔腳簽注以賭博財物。理由並敘明：檢察官自八十七年八月間起至八十七年
十二月間止，對第0000000號（租用人為乙○○之配偶劉盧玉蘭）、0000
000號（租用人為乙○○）、0000000號（租用人為乙○○）、00000
0000號（租用人為共犯李奉勳）等電話實施監聽，發現確有簽賭六合彩情事，且
僱用綽號「國良」、「馮明」、「潘仔」、「明華」、「貝兒」、「芬仔」、「崇偉
」、「朱小姐」者等人負責接聽電話及整理牌支之工作，有電話譯文一冊可憑。又從
電話譯文中發現，與之通聯簽賭六合彩之電話，計有：（○八）0000000號（
租用人為吳素美）、（○八）0000000號、0000000000號（租用人
為吳素美之弟吳文耀）、（○八）0000000號、（○八）0000000號（
租用人為吳美麗）、（○八）0000000號（租用人為薛鳳芍）、（○八）00
00000號（租用人為羅鄧月華）、（○七）0000000號（租用人為王麗香
）、（○七）0000000號（租用人為林崇景）、（○七）0000000號（
租用人為張同榮）、（○七）0000000號（租用人為陳仕龍）、（○七）00
00000號（租用人為楊永清）等，均經檢察官循線查獲渠等簽賭六合彩，有各該
搜索票、搜索扣押證明筆錄、訊問筆錄等附於偵查卷可稽（見原判決第六至七面，理
由二之(二)）。而區域號碼為（○七）者，為高雄縣、市；區域號碼為（○八）者，即
為屏東縣。非常上訴意旨憑持己見，指稱：本案並未扣得簽注單、傳真機及帳冊等物
；被告等究竟僱用何人接聽電話；所謂遍及高雄縣、市及屏東縣，如何認定云云？亦
係對於卷宗內同一證據資料之判斷持與原判決不同之評價，而憑持己見認為原判決認
定事實不當或與證據法則有違，即係對於事實審法院證據取捨裁量權行使之當否所為
之任意指摘，自與非常上訴審係以統一法令適用之本旨不合。2.關於扣案之「數位式
電話交換機」等，原判決認為並非「違禁物」，故未予諭知沒收。至於原判決併記載
「被告等供稱與經營六合彩賭局無關」等字樣，係被告等辯解之語（見原判決第二十
一面一至二行）。原判決縱因贅引上開辯解，致文字之敘述有瑕疵，但與判決之結果
無影響，依刑事訴訟法第三百八十條規定，既不得據以提起第三審上訴，自亦不得為
非常上訴之理由。非常上訴意旨憑持己見，指摘原確定判決違背法令，為無理由，應
予駁回。
據上論結，應依刑事訴訟法第四百四十六條，判決如主文。
中      華      民      國    九十二    年      七      月      十      日
                              最高法院刑事第十一庭
                                  審判長法官  呂  潮  澤
                                        法官  白  文  漳
                                        法官  陳  世  雄
                                        法官  孫  增  同
                                        法官  林  開  任
      右正本證明與原本無異
                                              書  記  官
中      華      民      國    九十二    年      七      月     十五     日
                                                                      ：


司法院資訊處製作；財團法人民間司法改革基金會備份。
